【裁判字號】    96,上訴,887
【裁判日期】    970108
【裁判案由】    強盜
【裁判全文】
臺灣高等法院刑事判決                96年度上訴字第887號
上  訴  人
即  被  告  甲○○
指定辯護人  本院公設辯護人王永炫
上列上訴人即被告因強盜案件，不服臺灣板橋地方法院95年度訴
字第2268號，中華民國95年12月29日第一審判決（起訴案號：臺
灣板橋地方法院檢察署95年度偵字第15607號），提起上訴，本
院判決如下：
    主  文
原判決撤銷。
甲○○攜帶兇器竊盜，因脫免逮捕，而當場施以脅迫，累犯，處
有期徒刑柒年貳月，扣案之老虎鉗壹支沒收。
    事  實
一、甲○○前於民國（下同）86年間因違反肅清煙毒條例案件，
    經臺灣板橋地方法院於86年10月8日以86年度訴字第2135號
    判處有期徒刑3年4月，於86年12月4日確定，於91年11月18
    日縮刑期滿執行完畢。猶不知悔改，於95年6月4日下午2時
    10分許，在臺北縣土城市3段202之8號前順昱營造工程公司
    之工地內，持其所有於客觀上對人之生命、身體、安全構成
    威脅，足供為兇器使用之老虎鉗1支，以老虎鉗剪下約30公
    尺長之電纜線後捲收成綑而竊取之，得手後甫將該電纜線抱
    離上址工地約10公尺時，即被管理該工地之乙○○發現而追
    捕，甲○○見狀旋放下電纜線，逃至工地約100公尺處時為
    乙○○追及抓其衣服，甲○○乃要求乙○○放其離去，乙○
    ○則回以必須詢問公司如何處理等語，不敢擅自應允，詎甲
    ○○為脫免逮捕，竟當場向乙○○揚言：「求你放我走也不
    行，我跟你拚了」，同時自口袋拿出老虎鉗作勢欲攻擊乙○
    ○，使乙○○達心生畏懼而往後退卻達難以抗拒之程度而放
    棄追捕。嗣經乙○○持甲○○掉落現場之機車駕駛執照報警
    處理，經警循線通知後，甲○○於95年6月5日上午11時許至
    臺北縣政府警察局土城分局清水派出所到案說明，並帶同警
    方到其位於臺北縣中和市○○路489之1號之住處扣得其所有
    供竊盜電纜線所用之上開老虎鉗1支。
二、案經臺北縣政府警察局土城分局報請臺灣板橋地方法院檢察
    署檢察官偵查起訴。
    理  由
一、刑事訴訟法第159 條第1 項雖規定，被告以外之人於審判外
    之言詞或書面陳述，除法律有規定外，不得作為證據。惟同
    法第159 條之5 明定：「被告以外之人於審判外之陳述，雖
    不符前四條之規定，而經當事人於審判程序同意作為證據，
    法院審酌該言詞陳述或書面陳述作成時之情況，認為適當者
    ，亦得為證據」、「當事人、代理人或辯護人於法院調查證
    據時，知有第159條第1項不得為證據之情形，而未於言詞辯
    論終結前聲明異議者，視為有前項之同意」，其立法理由在
    於傳聞證據未經當事人之反對詰問予以核實，乃排斥其證據
    能力。惟當事人如放棄對原供述人之反對詰問權，於審判程
    序表示同意該等傳聞證據可作為證據，此時，法院除認該傳
    聞證據欠缺適當性外，自可承認其證據能力。又當事人、代
    理人或辯護人於調查證據時，知有刑事訴訟法第159條第1項
    不得為證據之情形，卻表示「對於證據調查無異議」、「沒
    有意見」等意思，而未於言詞辯論終結前聲明異議者，應視
    為已有將該等傳聞證據採為證據之同意。經查，本件被告甲
    ○○、辯護人及檢察官於原審及本院準備程序期日，對證人
    乙○○於警詢、檢察官偵訊時之證述及臺北縣政府警察局土
    城分局贓物認領保管單、搜索扣押筆錄與扣押物品目錄表等
    ，均表示對證據能力不爭執，復於審判期日就本院逐一提示
    之上開證據於言詞辯論終結前，均未主張有刑事訴訟法第15
    9條第1項不得為證據之情形，本院審酌上開筆錄、書面作成
    時並無不當取供之情形，認為作為證據亦屬適當，揆諸上開
    說明，本件經調查之證據，均有證據能力。
二、訊據被告甲○○固坦承於上揭時、地攜帶其所有之老虎鉗行
    竊電纜線得手後為乙○○發覺而追捕之事實，惟矢口否認有
    何加重強盜之犯行，辯稱：伊承認有持老虎鉗行竊30公尺長
    的電纜線，但被乙○○發覺後伊就將電纜線丟下跑了，並沒
    有拿老虎鉗出來，根本沒跟乙○○說什麼話，只是出手將乙
    ○○往後推開後便趕快逃跑，又伊行竊時所使用的老虎鉗比
    較小支且已掉落在現場，扣案的老虎鉗是警察後來到伊住處
    另外找到的老虎鉗云云。
三、惟查：
（一）上揭犯罪事實，業經證人乙○○於檢察官偵訊時結證：其
      發現被告竊得電纜線後，整綑拿在手上要搬走，那時他電
      纜線已搬至工地外面，伊喊叫時，他才將電纜線放掉，伊
      一直追捕，追到離工地約100公尺1個尚未開業的賣場處，
      跟被告拉扯，被告求伊放了他，伊不放，被告即表示「求
      你也不行，這樣也不行，要跟你拼了」，即拿出老虎鉗，
      因為伊手上沒有拿東西，感到害怕，就閃開了（偵查卷第
      38頁）；於原審審理時亦證稱：伊於95年6月4日下午2時
      10分許，在臺北縣土城市○○路○段202之8號前順昱營造
      工程公司之工地，目睹被告在搬電線，當時被告已經在工
      地外面，手上抱有電線，約距工地10公尺遠，伊要過去質
      問被告時，被告就跑了，伊發現工地的電線被剪，後來追
      上並抓到被告的衣服時，被告叫伊放了他，伊回說要問公
      司看看，此時被告就說「求你放我走不行」，就從口袋拿
      出一般剪電線的老虎鉗，又說「要跟你拚了」，伊因害怕
      遭被告持老虎鉗傷到就閃開等語（原審卷第57頁至61頁）
      ，並有臺北縣政府警察局土城分局贓物認領保管單、搜索
      扣押筆錄及扣押物品目錄表各1件（偵查卷第24頁、第18
      至21頁、第22頁）附卷可稽。
（二）被告另辯稱：其行竊時所使用的老虎鉗已掉在現場，扣案
      的老虎鉗是警察後來到伊住處另外找到的老虎鉗云云，惟
      本件扣案之老虎鉗即係被告於遂行前揭犯罪時所持有之工
      具乙節，除據證人乙○○迭於警詢、檢察官偵訊及原審審
      理時指認無訛（偵查卷第17頁、第38頁，原審卷第61頁）
      外，證人乙○○更於原審審理時補充證稱：伊並未看到被
      告有把老虎鉗丟在地上，後來警方據報到現場也沒查扣到
      相關東西等語（原審卷第59頁、第60頁），復參以被告初
      於警詢時即供稱：「（問：警方在何處找到犯罪工具？）
      在我家找到老虎鉗的」等語（偵查卷第6頁），核與臺北
      縣政府警察局土城分局96年11月7日北縣警土刑字第09600
      36336號函附承辦員警李榮才所撰之職務報告載稱：「本
      案查扣之老虎鉗非取獲自犯罪現場，係警方陪同犯嫌家屬
      （母親）至犯嫌家中起獲，犯嫌甲○○供認不諱，依法偵
      辦」（本院卷第83頁至84頁）等情相符，益徵本件扣案之
      老虎鉗，確係被告用以剪斷電纜線並持以作勢欲攻擊證人
      乙○○之犯罪工具無訛。嗣被告雖以前詞置辯，惟若被告
      供犯罪所用之老虎鉗遺留在現場，何以警方據報前往現場
      時未予查扣，或由管理工地之乙○○拾起交由警方處理，
      而要於嗣後經被告之母陪同至被告住處查扣？又何以被告
      於初次警詢時對扣案之老虎鉗即係當時所用之犯罪工具乙
      節坦承不諱？並參諸被告於行竊電纜線得手後遭乙○○發
      現，而擬逃逸離去，但仍遭乙○○追躡不放，其為遂逃逸
      ，便取出已置放於口袋中之行竊工具老虎鉗，作勢欲攻擊
      乙○○，致使乙○○達心生畏懼而往後退卻達難以抗拒之
      程度而放棄追捕，被告因此手持該老虎鉗快速逃逸離開，
      有如前述。凡此足見被告上開所辯其行竊所用之老虎鉗已
      經丟棄於現場云云，顯係事後圖卸飾詞，殊無可採。
四、又按「擬制為強盜行為之準強盜罪構成要件行為，雖未如刑
    法第328條強盜罪之規定，將實施強暴、脅迫所導致被害人
    或第三人不能抗拒之要件予以明文規定，惟必於竊盜或搶奪
    之際，當場實施之強暴、脅迫行為，已達使人難以抗拒之程
    度，其行為之客觀不法，方與強盜行為之客觀不法相當，而
    得與強盜罪同其法定刑」，有司法院大法官會議釋字第630
    號解釋理由書可資參照。查被告於竊盜既遂後，遭證人乙○
    ○查覺，原擬逃離現場，但乙○○自後緊緊追捕不放，並為
    乙○○所追及，於雙方拉扯之際，其竟為脫免逮捕，當場向
    乙○○揚言：「求你放我走也不行，我跟你拚了」，同時自
    口袋拿出老虎鉗作勢欲攻擊乙○○，而證人乙○○身邊並無
    任何工具可資抵擋，於被告手持老虎鉗並一心欲攻擊對方以
    擺脫對方糾纏之情況下，自難期證人乙○○得以再與被告抗
    衡，因此心生畏懼為防護自己安危而往後退卻，任由被告逃
    逸。足見被告於竊盜既遂後，為脫免逮捕而當場對證人乙○
    ○施加之脅迫行為，已使證人乙○○達於難以抗拒之程度，
    要屬無疑。被告辯稱僅將乙○○往後推開云云，應非足採。
五、被告於本院準備程序時，請求傳訊證人乙○○及承辦員警李
    榮才，以證明其並未與證人起衝突，以及警詢筆錄係其到案
    之前警方已先行製作完成等情，惟證人乙○○已迭於警詢及
    偵審中對相關案情供證綦詳，原審審理時並已踐行交互詰問
    程序；而觀諸本案被告之警詢筆錄，被告於當時尚且否認有
    拿老虎鉗要刺證人乙○○（偵查卷第6頁），衡情自無可能
    由警方先行製作完成，況被告於本院準備程序已自承警詢所
    言均屬實在，並均出於自由意志等語（本院卷第78頁），是
    本院認並無傳訊上開證人之必要，附此敘明。
六、按攜帶兇器犯竊盜罪，而因脫免逮捕，當場施以強暴脅迫者
    ，係屬刑法第329 條之準強盜罪，已具有同法第321 條第1
    項第3 款之情形，自有同法第330 條之適用，最高法院48年
    臺上字第166 號著有判例可資參照。查老虎鉗係金屬材質，
    堅硬鈍重，客觀上足以用為實施強暴、脅迫或抵抗行為，而
    於人之生命、身體之安全易生危險之器械，是為兇器。被告
    行竊時攜帶該具有危險性之兇器，復為脫免逮捕，當場施以
    脅迫，核其所為，係犯刑法第329條、第330條第1項之加重
    準強盜罪。次按行為後法律有變更者，適用行為時之法律。
    但行為後之法律有利於行為人者，適用最有利於行為人之法
    律，刑法第2條第1項定有明文。查被告行為後，刑法第47條
    關於累犯之規定業經修正，並自95年7月1日施行，修正前刑
    法第47條原規定：「受有期徒刑之執行完畢，或受無期徒刑
    或有期徒刑一部之執行而赦免後，5年以內再犯有期徒刑以
    上之罪者，為累犯，加重本刑至二分之一」，修正後同條第
    1項則規定：「受徒刑之執行完畢，或一部之執行而赦免後
    ，5 年以內故意再犯有期徒刑以上之罪者，為累犯，加重本
    刑至二分之一」，亦即新法關於5年以內再犯之罪以故意犯
    為限，始應論以累犯，其就累犯之成立要件已有限縮，自屬
    法律有變更，經比較上開修正前後之規定，以修正後之規定
    較有利於被告，自應適用現行刑法第47條第1項之規定。查
    被告甲○○於86年間因違反肅清煙毒條例案件，經臺灣板橋
    地方法院於86年10月8日以86年度訴字第2135號判處有期徒
    刑3年4月，於86年12月4日確定，於91年11月18日縮刑期滿
    執行完畢，有本院被告前案紀錄表在卷可按，其於5年以內
    故意再犯本件有期徒刑以上之罪，應依現行刑法第47條第1
    項之規定論以累犯，並加重其刑。
七、原審論處被告罪刑，本非無見。惟查原審未加審酌本件被告
    所施加之脅迫行為，是否已使證人乙○○達於難以抗拒之程
    度，遽論被告所為應成立準強盜罪，應有未合。次查原判決
    就刑法第47條關於累犯之規定為新舊法之比較後，認並無有
    利或不利被告之情形，而適用95年7月1日修正施行前刑法第
    47條之規定加重其刑，末就沒收之從刑部分，亦併予適用修
    正前刑法第38條第1項第2款之規定，亦有未洽，應予補充。
    綜上，被告上訴意旨猶執前詞否認本件加重準強盜之犯行，
    雖無理由，然原判決既有可議，自無可維持，應由本院將原
    判決撤銷，另為適當之判決。爰審酌被告年值青壯，不思上
    進，竟圖苟且偷盜，犯罪手段激烈，兼衡其犯罪後態度等一
    切情狀，量處如主文第2項所示之刑，以資懲儆。末查，刑
    法第38條於本次刑法修正時，僅係作文字上之修正，非屬刑
    法第2條第1項所謂之法律有變更，自無新舊法比較適用之問
    題，應依一般法律適用原則，逕行適用裁判時之規定。是本
    件扣案之老虎鉗1支，係被告所有且供犯罪所用之物，業如
    前述，爰依刑法第38條第1項第2款之規定宣告沒收。
八、據上論斷，應依刑事訴訟法第369條第1項前段、第364條、
    第299條第1項前段，刑法第2條第1項後段、第329條、第330
    條第1項、第321條第1項第3款、第47條第1項、第38條第1項
    第2款，判決如主文。
本案經檢察官曾忠己到庭執行職務。
中    華    民    國    97    年    1    月    8    日
                  刑事第九庭審判長法  官  劉景星
                                  法  官  王敏慧
                                  法  官  周盈文
以上正本證明與原本無異。
如不服本判決，應於收受送達後十日內向本院提出上訴書狀，其
未敘述上訴之理由者並得於提起上訴後十日內向本院補提理由書
（均須按他造當事人之人數附繕本）。
                                  書記官  余姿慧
中    華    民    國    97    年    1    月    8    日
附錄：本案論罪科刑法條全文
中華民國刑法第329 條
竊盜或搶奪，因防護贓物、脫免逮捕或湮滅罪證，而當場施以強
暴脅迫者，以強盜論。
中華民國刑法第330 條
犯強盜罪而有第321 條第1 項各款情形之一者，處7 年以上有期
徒刑。
前項之未遂犯罰之。
中華民國刑法第321 條
犯竊盜罪而有左列情形之一者，處6 月以上、5 年以下有期徒刑
：
一、於夜間侵入住宅或有人居住之建築物、船艦或隱匿其內而犯
    之者。
二、毀越門扇、牆垣或其他安全設備而犯之者。
三、攜帶兇器而犯之者。
四、結夥三人以上而犯之者。
五、乘火災、水災或其他災害之際而犯之者。
六、在車站或埠頭而犯之者。
前項之未遂犯罰之。


司法院資訊處製作；財團法人民間司法改革基金會備份。
